臺灣高等法院民事判決
109年度上易字第360號
上  訴  人  曾氏程  
被 上訴 人  吳佩佩  
上列當事人間請求損害賠償事件，上訴人對於中華民國109年1月
31日臺灣桃園地方法院107年度訴字第2477號第一審判決提起上
訴，上訴人並為訴之追加，本院於109年6月2日言詞辯論終結，
判決如下：
    主      文
原判決關於駁回上訴人後開第二項之訴部分，及訴訟費用之裁判
均廢棄。
被上訴人應給付上訴人新臺幣貳拾貳萬元。
被上訴人就前項給付，應給付自民國一百零七年八月十六日起至
清償日止，按年息百分之五計算之利息。
其餘上訴及追加之訴均駁回。
第一、二審（含追加之訴）訴訟費用，由被上訴人負擔百分之二
十二，餘由上訴人負擔。
    事實及理由
一、上訴人在原審起訴主張：伊夫即訴外人盧博緯於民國（下同
    ）106年1月間因承攬川能有限公司（下稱川能公司）之水電
    工程，而與任職該公司之被上訴人相識。被上訴人明知盧博
    緯為有配偶之人，竟與盧博緯於106年3月29日在桃園市○○區
    ○○○路00號「○○○旅館」發生性行為，又於106年5月26日在桃
    園市○鎮區○○路000號「000旅館○○分館」發生性行為，且被
    上訴人自106年5月至11月間，多次向盧博緯索要金錢，盧博
    緯於如原判決附表1（下稱附表1）所示時間匯款如附表1所
    示金錢共計新臺幣（下同）3萬4500元予被上訴人。被上訴
    人所為侵害伊之配偶權身分法益，爰依民法第184條第1項前
    段、第195條第1項、第3項之規定，請求被上訴人給付非財
    產上損害賠償等語。聲明求為判決：㈠被上訴人應給付上訴
    人100萬元。㈡願供擔保請准宣告假執行。原審為上訴人敗訴
    之判決，上訴人提起上訴，上訴聲明：㈠原判決廢棄。㈡被上
    訴人應給付上訴人100萬元。於本院追加訴之聲明：被上訴
    人就上訴聲明第2項之給付，應給付自起訴狀繕本送達翌日
    即107年8月16日起至清償日止，按年息5%計算之利息（見本
    院卷第56頁），核屬擴張應受判決事項之聲明，依民事訴訟
    法第446條第1項但書、第255條第1項第3款之規定，應予准
    許。
二、被上訴人則以：伊於川能公司擔任助理，因負責之業務而認
    識盧博緯，伊和盧博緯只有工作上聯絡關係，並無逾越男女
    正常往來分際之行為。盧博緯給付如附表1所示金錢予伊，
    是要感謝伊介紹工作機會。伊並未侵害上訴人之配偶權，且
    上訴人所受損害已因盧博緯給付58萬元受到填補，不得再請
    求伊賠償等語，資為抗辯。答辯聲明：上訴及追加之訴均駁
    回。
三、查上訴人與盧博緯於100年7月25日結婚，育有4名子女，被
    上訴人自105年8月8日起受僱川能公司擔任助理，盧博緯因
    承攬川能公司業務認識被上訴人，盧博緯曾匯付如附表1所
    示之金錢共計3萬4800元至被上訴人在合作金庫銀行帳號000
    0000000000帳戶等事實，為兩造所不爭執，並有戶籍資料、
    盧博緯存摺及綜合存款未登摺交易清單【見原審107年度壢
    司調字第258號卷（下稱調字卷）第22、23、27、10至15頁
    】、被上訴人勞保資料（見原審卷1第31頁）等影本可稽，
    堪信為真實。
四、上訴人主張被上訴人與盧博緯有不正常往來，侵害伊之配偶
    權身分法益，應賠償伊非財產上之損害等情，為被上訴人所
    否認，並以前揭情詞置辯，茲就兩造爭執析述如下： 
　㈠按因故意或過失，不法侵害他人之權利者，負損害賠償責任
    ；不法侵害他人基於父、母、子、女或配偶關係之身分法益
    而情節重大者，被害人雖非財產上之損害，亦得請求賠償相
    當之金額，民法第184條第1項前段、第195條第3項準用第1
    項定有明文。又婚姻係以夫妻之共同生活為其目的，配偶應
    互相協力保持其共同生活之圓滿安全及幸福，夫妻互守誠實
    ，為確保其共同生活之圓滿安全及幸福之必要條件，故應解
    為配偶因婚姻契約而互負誠實之義務，配偶之一方行為不誠
    實，破壞共同生活之圓滿安全及幸福者，即為違反因婚姻契
    約之義務而侵害他方之權利。可見基於身分關係而生之配偶
    權亦屬應受保護之權利，倘配偶之一方行為不誠實，與他人
    發生足以破壞夫妻共同生活之圓滿安全及幸福之行為者，則
    該第三人即為侵害配偶權之侵權行為人。
　㈡經查：
　　⒈上訴人主張被上訴人與盧博緯於106年3月29日、106年5月2
      6日同赴汽車旅館發生性行為，並向盧博緯索要如附表1所
      示金錢共計3萬4500元等情，業據提出內容如原判決附表2
      （通訊日期106年3月29日）、附表3（通訊日期106年5月2
      6日）所示之LINE通訊軟體對話紀錄（見原審卷1第40、45
      頁，下合稱系爭對話紀錄）、盧博緯存摺及綜合存款未登
      摺交易清單（見原審調字卷第10至15頁）等影本為證，並
      經證人盧博緯於原審結證稱：伊於106年1月因承攬川能公
      司之水電工程而認識被上訴人，系爭對話紀錄為伊與被上
      訴人之對話。第1次見面時就談到伊有配偶，後來伊與被
      上訴人比較熟識後，於106年3月底某日下午約被上訴人出
      來聊天吃東西，買完食物就載被上訴人去林口的汽車旅館
      ，進旅館就吃東西聊天，聊到熱絡時試探被上訴人意願，
      就發生性行為。於106年4、5月間，又與被上訴人至○○區0
      00旅館，一樣開車先與被上訴人買東西吃，有與被上訴人
      發生性行為。發生關係後被上訴人會叫伊「寶貝」，被上
      訴人向伊開口表示沒錢吃飯，伊有錢就會匯給被上訴人，
      當時伊與被上訴人算有戀愛關係等語（見原審卷1第77、7
      8頁），與系爭對話紀錄內容：【106年3月29日】（被上
      訴人）我胃很痛。（盧博緯）有上班嗎？去看醫生啦。（
      被上訴人）我請假了，沒錢吃東西怎麼看醫生…（盧博緯
      ）哦，那妳先去吃點東西啊，我下午去找妳，看醫生!…（
      被上訴人）好，那等你過來再去吃，我先躺一下（盧博緯
      ）好啦，我到了跟妳說。（被上訴人）你到哪了？（盧博
      緯）我到林口了，在哪等妳。（被上訴人）好，我準備一
      下。（盧博緯）我在文化二路的7-11哦。（被上訴人）好
      ，我好多了，等等不用看醫生啦，我想抱抱。（盧博緯）
      要先吃東西吧，還是等等買去旅館吃？（被上訴人）好，
      等我喔寶貝。（見原審卷1第40頁）、【106年5月26日】
      （盧博緯）昨天怎麼了？差點讓我老婆看到。（被上訴人
      ）寶貝，你可以借我兩千塊嗎？我身上都沒有錢了。…（
      盧博緯）下午有時間出來嗎？我想辦法。（被上訴人）好
      ，我先進公司，今天禮拜五比較沒事，下午我再跟阿樺（
      即川能公司老闆陳品樺）說早點走。（盧博緯）嗯嗯，我
      想辦法請假，中午再跟妳說約在哪。（被上訴人）好，謝
      謝寶貝，我先開車。（盧博緯）開車？視訊一下…（被上
      訴人）等我一下，我工作忙完打給你。（盧博緯）好，我
      先去開房間。…（盧博緯傳送000旅館○○館網路截圖）…（
      被上訴人）我到了!（盧博緯）妳先停好車，我出去接妳
      。（見原審卷1第45頁），互核相符，上訴人主張前揭事
      實，應為可信。
　　⒉被上訴人雖否認系爭對話紀錄為真正，辯稱係遭盧博緯陷
      害云云，惟觀諸系爭對話紀錄內容，前後連貫，並無異常
      之處，且證人盧博緯已證述該對話為其與被上訴人所為，
      洵屬可採。再依被上訴人不爭執之原判決附表4簡訊通話
      內容（見原審卷1第43頁）：（盧博緯）佩佩，我是博緯
      。我向我同事借手機，我想告訴你。我太太知道，我們之
      前的關係了，她已經拿證據，已經提告了。她本來想和你
      約，想問你要怎麼處理，但是你都沒回她。所以她現在已
      經提告了。我確實是做了對不起她的事。我只能接受，那
      你的想法呢？…（被上訴人）有空打給阿樺。（盧博緯）
      我太太現在不准我跟阿樺聯絡了！還是你直接要跟我太太
      聯絡，我手機準備要還同事了！…（被上訴人）要圓滿解
      決就找機會打。…問阿樺（盧博緯）跟我去汽車旅館的是
      你，又不是阿樺。她要告的是我和你。幹嘛問阿樺。（被
      上訴人）問他處理方式，我不方便再傳了。（盧博緯）好
      。我也要還我同事手機了。訊息我要刪除了。除非我再用
      這支手機聯絡你，不要再傳了！（見原審卷第43頁），證
      人盧博緯亦證實為其於106年8月前所傳等語（見原審卷1
      第78頁），可見盧博緯於106年8月前向同事借用手機傳送
      訊息給被上訴人，告以上訴人發現2人之姦情，要對其2人
      提告時，被上訴人不但未予否認或告誡盧博緯勿亂開玩笑
      ，反為避免直接回覆留下證據，刻意以迂迴方式要盧博緯
      詢問陳品樺解決方法，足認盧博緯所述其與被上訴人有婚
      外情之事實為真，被上訴人之抗辯委無足採。
　　⒊被上訴人另辯稱：盧博緯給付伊如附表所示之金錢，是要
      感謝伊介紹工作機會云云。然依上開證人盧博緯所證及系
      爭對話紀錄內容，被上訴人確有利用與盧博緯交往關係，
      向盧博緯索要金錢之事。且證人陳品樺於原審具結證以：
      伊不知道盧博緯匯錢給被上訴人佣金的事，工作是伊幫盧
      博緯找的，不是被上訴人等語（見原審卷1第156頁），足
      見盧博緯顯無給付被上訴人佣金之必要，被上訴人所辯要
      難採信。
    ⒋基上所述，被上訴人明知盧博緯為有配偶之人，卻與盧博
      緯親密交往，發生2次性行為，並利用2人之關係向盧博緯
      索要金錢，足以破壞上訴人夫妻間之共同生活，動搖家庭
      生活之圓滿安全與幸福，自屬故意不法侵害上訴人之配偶
      權此一身分法益，且加害情節重大，上訴人主張被上訴人
      應負侵權行為損害賠償責任，賠償其非財產上損害，洵屬
      有據。
  ㈢次按精神慰撫金之賠償，核給之標準固與財產上損害之計算
    不同，然非不可斟酌雙方身分資力與加害程度，及其他各種
    情形核定相當之數額。查盧博緯與上訴人婚姻關係存續期間
    ，竟和被上訴人有前述性行為等親密往來，斯時上訴人已與
    盧博緯育有3子，且自106年1月間再孕育第4胎，衡情精神上
    自遭受相當之痛苦。再審酌上訴人為73年間出生，大學畢業
    ，從事服裝設計，月收入約4萬至6萬元不等，名下無不動產
    、投資；被上訴人為73年間出生，專科畢業，現為川能公司
    助理，月收入約4萬元，名下無不動產、投資，各經兩造陳
    述在卷（見原審卷1第36頁），並有被上訴人之戶籍資料查
    詢結果（見原審個資卷第2頁）、兩造之105年及106年度稅
    務電子閘門財產所得調件明細表、勞保網路資料查詢明細等
    影本（見原審卷1第9至32、36頁）足憑，暨上訴人約於106
    年8月前發現被上訴人與盧博緯之姦情，隨即於同年8月10日
    未足月產下發育不全之次子（原預產期為106年10月29日，
    提前於106年8月10日出生，見原審調字卷第27頁盧博緯戶籍
    謄本，本院卷第29頁兒童健康手冊），身心蒙受雙重打擊等
    情狀，認上訴人對被上訴人得請求之慰撫金以80萬元為適當
    。
　㈣復按連帶債務之債權人，得對於債務人中之一人或數人或其
    全體，同時或先後請求全部或一部之給付；連帶債務未全部
    履行前，全體債務人仍負連帶責任，民法第273條定有明文
    。查上訴人就本件主張之事實，於原審以盧博緯為共同被告
    ，依共同侵權行為之法律關係訴請盧博緯與被上訴人連帶負
    損害賠償責任（見原審調字卷第3、4頁起訴狀）。嗣上訴人
    與盧博緯於107年9月5日成立訴訟上調解如下：盧博緯願於1
    07年10月10日起至125年12月31日，按月於每月10日前給付
    上訴人3萬元，有調解筆錄可稽（見原審調字卷第37至38頁
    ）。又上訴人於本院言詞辯論時自承盧博緯因本件侵害伊配
    偶權之行為，已依調解筆錄賠償伊58萬元等語（見本院卷第
    190頁），則就連帶債務人盧博緯已清償部分，被上訴人所
    負債務即為消滅。準此，上訴人得請求被上訴人給付之損害
    賠償為22萬元。
五、綜上所述，上訴人依民法第184條第1項前段、第195條第1項
    、第3項之規定，請求被上訴人給付22萬元，為有理由，應
    予准許；逾此部分之請求，為無理由，不應准許。原審就上
    開應准許部分，為上訴人敗訴之判決，尚有未洽，上訴論旨
    指摘原判決此部分不當，求予廢棄改判，為有理由，爰由本
    院廢棄改判如主文第2項所示。至於上訴人之請求不應准許
    部分，原審為上訴人敗訴之判決，並駁回其假執行之聲請，
    經核並無不合，上訴論旨指摘原判決此部分不當，求予廢棄
    改判，為無理由，應駁回此部分之上訴。又上訴人勝訴部分
    未逾150萬元，被上訴人不得上訴第三審，無假執行必要，
    原審駁回被上訴人此部分假執行聲請，理由固不相同，結論
    則無二致，仍應維持，上訴人求予廢棄改判，應認為無理由
    。上訴人另於本院追加請求被上訴人就上開應准許部分之給
    付，給付自起訴狀繕本送達翌日即107年8月16日（於107年8
    月15日送達被上訴人，見原審調字卷第30頁送達證書）起至
    清償日止，按年息5%計算之利息，為有理由，應予准許，超
    過部分之請求為無理由，不應准許。　　
六、本件事證已臻明確，兩造其餘之攻擊或防禦方法及所用之證
    據，經本院斟酌後，認為均不足以影響本判決之結果，爰不
    逐一論列，附此敘明。
七、據上論結，本件上訴為一部有理由，一部無理由，一部應為
    無理由，追加之訴為一部有理由，一部無理由，依民事訴訟
    法第450條、第449條第1項、第2項、第79條，判決如主文。
中　　華　　民　　國　　109 　年　　6 　　月　　16　　日
                  民事第二十一庭
                          審判長法  官  翁昭蓉
                                法  官  羅惠雯
                                法  官  劉又菁
正本係照原本作成。
不得上訴。
中　　華　　民　　國　　109 　年　　6 　　月　　17　　日
　　　　　　　　　　　　　      書記官  林吟玲